【裁判字號】    97,交聲,1637
【裁判日期】    971226
【裁判案由】    違反道路交通管理處罰條例聲明異議
【裁判全文】
臺灣士林地方法院交通事件裁定        97年度交聲字第1637號
原處分機關  臺北市交通事件裁決所
異  議  人  甲○○
即受處分人
上列異議人即受處分人因違反道路交通管理處罰條例案件，對於
臺北市交通事件裁決所於民國97年10月27日所為之處分（原處分
案號：北市裁罰字第裁22-A00YMD124號），聲明異議，本院裁定
如下：
    主  文
異議駁回。
    理  由
一、原處分意旨略以：異議人即受處分人甲○○於民國97年9 月
    23日晚間11時42分許，駕駛車牌號碼為8793-MR 號自小客車
    ，行經臺北市○○路11號前時，因其汽車行駛於一般道路上
    ，汽車駕駛人未繫安全帶，為警以異議人有違反道路交通管
    理處罰條例第31條第1 項之規定掣單舉發。經異議人提出申
    訴，原處分機關函請舉發單位調查結果，仍認異議人有上開
    違規行為，乃依道路交通管理處罰條例第31條第1 項規定，
    裁決異議人新臺幣（下同）1,500 元之罰鍰。
二、異議意旨略以：伊認為本件警察應該要負舉證責任，且最高
    法院也有判決說要詳細錄影或要有照片等資料，但該最高法
    院判決的交通違規內容是闖紅燈。此外，警察當庭提出的採
    證相片，也是伊被攔停後才拍，而不是伊駕駛前揭自小客車
    在道路行駛中所拍的，顯與法條是在處罰汽車行駛於道路上
    ，駕駛人未繫安全帶之情形有異，為此聲明異議等語。
三、按汽車行駛於道路上，其駕駛人或前座乘客未繫安全帶者，
    處駕駛人1,500 元罰鍰，道路交通管理處罰條例第31條第1
    項定有明文。次按交通法庭認為聲明異議無理由者，應以裁
    定駁回之，道路交通案件處理辦法第19條亦著有明文。
四、經查：
（一）證人即本件舉發警員乙○○於本院具結證稱：舉發當時，
      伊原本和另一位同事在舉發地點前取締交通違規，看到異
      議人開1 台8793-MR 號自小客車行駛在道路上沒有繫安全
      帶，伊見狀就手持指揮棒將異議人攔下並舉發，並告知異
      議人被攔下原因是未繫安全帶，舉發當時異議人有在存根
      聯簽收，並且收受告發單。本件伊在攔停異議人並告知異
      議人攔停原因時，有照相採證，當時還未進行開單舉發，
      異議人也都還沒有下車等語（參本院97年12月16日訊問筆
      錄），且依證人乙○○提出之照片1 紙所示（參本院卷第
      24頁），異議人確實未繫安全帶坐在自小客車駕駛座上，
      堪認證人乙○○上開證述內容確屬可信。異議人就此雖辯
      稱：伊可能是已將安全帶解開云云，然該採證照片既係甫
      經警方攔停並告知違規事由時，即遭警方照相，異議人當
      無可能於明知警方攔停事由為未繫安全帶時，猶迅速解開
      安全帶而不執此為證明其未違規之證據，堪認異議人所辯
      此情不足為採。
（二）異議人雖辯稱：其駕車行駛在道路上時，是否未繫安全帶
      ，未經警方科學採證，顯見原處分證據不足云云。惟本案
      雖於異議人駕車行駛於道路時，無科學儀器採證可佐，然
      警方舉發交通違規案件，並不以舉發照片為唯一證明方法
      （道路交通管理處罰條例第7 條、第7 條之1 、第7 條之
      2 規定參照），故依現行法律規定，法院處理交通事件，
      並不限於科學儀器所採證據，惟仍須就事件所涉相關證據
      資料，包括供述及非供述證據，依據證據法則，憑以認定
      行為人交通違規行為之有無，此乃因交通違規事件之特性
      在於行為態樣甚多，復多有瞬間即逝情形，實在無法於行
      為人交通違規同時，全部得以即時利用科學儀器取得證據
      資料，即使屬於方便以科學儀器採證之交通違規行為，普
      遍採用，不但所費不貲，而有實際困難，也有使我國成為
      警察國家之隱憂。故若舉發警員係親眼見聞違規經過，並
      經以證人身分具結後在法院為證述，仍不失為認定交通違
      規事實有無之證據方法。況警員舉發交通違規，係依道路
      交通管理處罰條例授權所為之職權行使，而交通違規行為
      本身既多發生於瞬間，通常乃委由當場執行取締違規公務
      員之認識及判斷，且必須為立即之取締作為，此為達成維
      持交通秩序目的所必要。且依道路交通管理處罰條例之規
      定，此種立即性之舉發違規，多依警員之認知、判斷即為
      已足，並無必須另有其他積極佐證（如：其他目擊證人或
      必須拍攝照片等），始構成處分要件之規定。此係因執行
      職務之公務員，通常多具有一定之考選資格與專業訓練，
      且其執法之對象係不特定之大眾，故其立場經立法機關推
      定，應具有客觀、中正與公平之特質，而無故意偏頗之虞
      。是以異議人以警方未在其駕車行駛於道路時，以科學儀
      器採證，顯見原處分證據不足云云，實不足採。
（三）綜上所述，本件異議人違規事實明確，原處分機關據以裁
      罰異議人並無違誤，異議人以前詞置辯為無理由，應予駁
      回。
據上論斷，應依道路交通案件處理辦法第19條之規定，裁定如主
文。
中    華    民    國    97    年    12    月    26    日
                  交通法庭法  官  鄭光婷
以上正本證明與原本無異。
如不服本裁定應於裁定送達後5 日內向本院提出抗告狀。
                          書記官  徐仁豐
中    華    民    國    97    年    12    月    26    日


司法院資訊處製作；財團法人民間司法改革基金會備份。
